【裁判字號】    90,交上訴,105
【裁判日期】    900420
【裁判案由】    過失致死
【裁判全文】
臺灣高等法院刑事判決                            九十年度交上訴字第一０五號
    上  訴  人  臺灣桃園地方法院檢察署檢察官
    被      告  乙○○
右上訴人因被告過失致死案件，不服臺灣桃園地方法院九十年度交訴字第一七號，中
華民國九十年四月二十日第一審判決（起訴案號：臺灣桃園地方法院檢察署九十年度
偵字第七五四號）提起上訴，本院判決如左：
    主  文
上訴駁回。
    事實及理由
一、本案經本院審理結果，認第一審判決以被告乙○○因業務過失致人於死，犯刑法
    第二百七十六條第二項之罪，並以被告於有偵查犯罪職權之公務員尚未發覺犯罪
    人前，自首犯罪接受裁判應減輕其刑，量處有期徒刑伍月，並諭知如易科罰金以
    三百元折算壹日，認事用法及量刑俱無不合，應予維持，並引用附件第一審判決
    書記載之事實、證據及理由。
二、檢察官循告訴人之請求上訴，略以：被告自案發以來，未與被害人之家屬達成和
    解，且犯罪後態度並非良好，原審未酌此情，僅判處被告有期徒刑伍月，量刑過
    輕顯有輕縱等語。
三、訊之被告對其於右揭犯時、地因未緊靠路邊停車，致汽車後端遭被害人杜金水所
    駕駛之自用小客車自後撞擊，杜金水並因之而死亡之事實，坦承不諱；惟辯稱其
    未緊靠路邊停車，係因前後均停有他車，且事故現場並無被害人汽車之煞車痕，
    對照被害人係自後斜撞被告汽車之事實，可見係被害人太過疲累或身心狀況不佳
    所致，亦即被害人若照路線走，應只會擦撞而不致死亡，是被害人亦與有過失云
    云。
四、按汽車臨時停車應依車輛順行方向緊靠道路右側停放，道路交通安全規則第一百
    十一條第四款定有明文。再按，刑法上之過失，其過失行為與結果間，在客觀上
    有相當因果關係始得成立。而所謂相當因果關係，係指依經驗法則，綜合行為當
    時所存在之一切事實，為客觀之事後審查，認為在一般情形下，有此環境，有此
    行為之同一條件，均可發生同一之結果者，則該條件即為發生結果之相當條件，
    行為與結果即有相當之因果關係。反之若在一般情形下，有此同一條件存在，而
    依客觀之審查，認為不必皆發生此結果者，則該條件與結果並不相當，不過為偶
    然之事實而已，其行為與結果間即無相當因果關係（最高法院七十六年台上第一
    九二號判例參照）。
五、經查，被告將所駕駛之大貨車，停放於路邊，但未緊靠路邊右側停放，以致被害
    人駕駛之自用小客車逕自被告大貨車之左後方撞擊被告汽車之事實，迭據被告於
    警訊及偵、審中自承在卷。參諸道路交通事故調查報告表及現場照片，更可知被
    告車輛距離路邊尚有一．二公尺之遠，已佔用慢車道全部及部分快車道（即被告
    汽車之左側輪胎正壓在快慢車道分隔線上）（見相驗卷第十二至十六頁）。而被
    害人因本件事故車禍致死之事實，亦經臺灣桃園地方法院檢察署檢察官督同檢驗
    員相驗明確，有相驗屍體證明書、驗斷書、及勘驗筆錄等在卷可憑（見相驗卷第
    十八、二二至二九頁）。又路邊臨時停車未緊靠道路右側停放，他人可能因而撞
    擊或擦撞之事實，一般人均有預見之可能，當亦為被告所預見，被告對於道路交
    通安全規則所賦予「緊靠道路右側停放」之注意義務，亦非不能注意，其竟疏未
    注意，任意停放，致肇生車禍，其有過失甚為明顯。
六、被告雖辯稱：其未緊靠路邊停車，係因前後均停有他車，無法緊靠云云。然路邊
    右側若無足夠之空間供被告汽車停放，被告理當尋覓其他適當地點，豈可自顧方
    便，不遵守規定任意停車？況證人即到場處理本件事故之警員盧耿志證稱，該處
    有停車格可以暫時停放車輛，被告停在消防栓前等語（見原審卷第二一頁）。對
    照事故現場之照片（見偵查卷十二頁正面）。確可見被告汽車停放現場確畫有停
    車格，被告汽車前後，並未見有其他車輛停放。則被告所辯因有其他車輛停放致
    其不能緊靠路邊右側云云，是否可信，已非無疑。縱認原確有其他車輛，係因事
    故後已先駛離，然如前所述，被告既不得違規任意停車，被告以有其他車輛停放
    致其不能緊靠路邊停車云云，即不得解免其刑責。被告雖另辯稱被害人係自後斜
    撞被告汽車，且事故現場並無被害人汽車之煞車痕，可見係被害人太過疲累或身
    心狀況不佳云云。經查依前述報告表及卷內現場照片所示，雖未見有被害人汽車
    之煞車痕，且被害人汽車之車頭斜撞撞及被告汽車之左後輪及其後方之鐵架後，
    往後彈回四點三公尺，停置於快車道上（見相驗卷第十一、十二、十四、十五、
    十六頁）。固可見被害人於撞擊前之速度非慢；依被告汽車之左側輪胎正壓在快
    慢車道分隔線上，僅侵及快車道之小部分及被害人汽車係斜撞被告汽車之事實觀
    之，被害人行車有未注意車前狀況情形，雖可認定。然細繹本件事故路段係單向
    四線快車道，被害人係撞擊被告汽車之左後輪胎及其附近，斜撞角度不大，被害
    人汽車於撞擊後停放右轉專用車道上，禁止變換車道線（即俗稱雙白線）之起點
    處，距前方路口約十二公尺等事實（見前述照片及報告表）。可知雖已因被害人
    死亡，而不能訊明斜撞原因。然觀前述事實，應可認定係被害人於接近事故路口
    時欲右轉，但為免違規跨越雙白線，而自第三車道快速變換至右轉專用車道（第
    四車道）時，見被告汽車違規停放，不及反應致自後撞及。被告所辯被害人過於
    疲累或身心狀況不佳，核係臆測之詞，不足採信。其請求調查被害人身心狀況是
    否不佳，已非必要。綜上所述，被告如緊靠道路右側停放，應有相當空間供被害
    人於變換車道時閃避，被害人亦不致因遽見大貨車在前而喪失反應時間終致撞擊
    死亡。被告未能注意緊靠道路右側停車，足可認定。而被告之前開過失行為，致
    生被害人死亡之結果，應認被告之過失行為與被害人之死亡間有相當因果關係。
    本件罪證已臻明確，被告過失犯行洵堪認定。
七、原審以被告係佳成交通公司司機，以駕駛大貨車為業，為從事駕駛業務之人，本
    案所為係犯刑法第二百七十六條第二項業務過失致死罪。並依調查結果認被告於
    肇事後在有偵查犯罪職權之機關或公務員發覺其為犯人前，即自首犯罪而接受裁
    判，應依刑法第六十二條前段自首之規定，減輕其刑；並審酌被告品行、過失程
    度尚非嚴重、被害人就車禍之發生亦同有過失、一時失慮致犯本罪、尚未與被害
    人家屬為民事和解，犯罪後態度良好等一切情狀，量處有期徒刑五月，並諭知易
    科罰金之折算標準。本院經核認事用法，並無違誤，量刑亦稱妥適。檢察官循告
    訴人之請求上訴，雖指被告尚未與告訴人達成和解，犯後態度難謂良好，原審僅
    量處有期徒刑伍月，顯屬過輕等語。惟被告曾多次尋求被害人家屬洽談和解未果
    ，此與避不見面者，尚有不同；且原審量刑時已就被告尚未與被害人之家屬和解
    部分予以審酌，本院經核原審判決之量刑，尚無違法或顯然不當情形，實難僅以
    被告未與被害人家屬達成和解，即認被告犯後態度不佳，並指摘原審量刑過輕。
    至於被告依法應賠償被害人之繼承人部分，核係應另循民事途徑解決之問題，尚
    非本院所得審酌，應併敘明。綜上所述，檢察官之上訴為無理由，應予駁回。
據上論斷，應依刑事訴訟法第三百六十八條、第三百七十三條，判決如主文。
本案經檢察官鍾鳳玲到庭執行職務。
中      華      民      國      九十      年    八    月     二十八     日
                              台灣高等法院刑事第七庭
                                  審判長法  官  吳  啟  民
                                        法  官  蘇  隆  惠
                                        法  官  林  瑞  斌
右正本證明與原本無異。
如不服本判決應於收受送達後十日內向本院提出上訴書狀，其未敘述上訴之理由者並
得於提起上訴後十日內向本院補提理由書（均須按他造當事人之人數附繕本）。
                                        書記官  丁  淑  蘭
中      華      民      國    九十    年      八      月      二十九    日
附錄本判決論罪科刑法條：
刑法第二百七十六條第二項
從事業務之人，因業務上之過失犯前項之罪者，處五年以下有期徒刑或拘役，得併科
三千元以下罰金。
附件﹕
臺灣桃園地方法院刑事判決                            九十年度交訴字第一七號
    公  訴  人  臺灣桃園地方法院檢察署檢察官
    被      告  乙○○  男四十七歲（民國○○○年○月○○日生）
                        住花蓮縣富里鄉富里村三鄰明里四十五之一號
                        身分證統一編號：Ｕ一一一五四一三號
右列被告因業務過失致死案件，經檢察官提起公訴（九十年度偵字第七五四號），本
院判決如左：
    主      文
乙○○從事業務之人，因業務上之過失致人於死，處有期徒刑伍月，如易科罰金，以
佰元折算壹日。
    事      實
一、乙○○係佳成交通公司職業大貨車司機，為從事駕駛業務之人，民國八十九年十
    二月十一日十二時三十許，駕駛ＦＨ－七九九號營業大貨車行經桃園縣龜山鄉○
    ○○路二三五號前，欲在路旁臨時停車至同路二二九號「遠東商業銀行」提款機
    前提款，明知汽車駕駛人臨時停車應依車輛順行方向緊靠路邊停車，竟疏未注意
    在上址緊靠路邊停車，即在距離路邊尚有一．二公尺之慢車道及佔用部分快車道
    上臨時停車後下車提款。適有杜金水駕駛ＫＢ－○一二三號自用小客車亦疏未注
    意車前狀況而自後駛至追撞撞及上開ＦＨ－七九九號營業用大貨車而當場死亡。
    乙○○肇事後在未被有偵查犯罪職權之機關或公務員發覺其為犯人前，自首肇事
    而接受裁判。
二、案經杜金水之子甲○○告訴及台灣桃園地方法院檢察署檢察官相驗後自動檢舉偵
    查起訴。
    理  由
一、訊據被告乙○○對其於右揭犯行迭於警、偵訊及本院審理中坦承不諱，及證人即
    至現場處理之警員盧耿志亦到庭證稱「被告車輛體積過大，又未僅靠路邊停放，
    有佔用到慢車道及快車道。」等語，及本院參諸偵查卷附現場圖及現場照片，被
    告車輛確未緊靠路邊停放，距離路邊尚有一．二公尺之遠，而佔用至慢車道全部
    及部分快車道，並有道路交通事故調查報告表、現場照片多張在卷可資佐證，且
    被害人杜金水係因本件車禍致死亡，業經臺灣桃園地方法院檢察署檢察官督同檢
    驗員相驗明確，有相驗屍體證明書、驗斷書、及勘驗筆錄等在卷可憑。按汽車臨
    時停車應依車輛順行方向緊靠道路右側停放，道路交通安全規則第一百十一條第
    四款定有明文，被告駕駛體積龐大之大貨車，竟為一己之私任意停放於路邊，且
    未緊靠路邊停放，以致被害人駕駛自用小客車未及注意而逕自後方撞擊被告停放
    過於外側之車輛，而依當時情形，被告並非不能注意，竟殊未注意上開規定至肇
    車禍，其有過失甚為明顯；且被害人杜金水因本件車禍死亡之事實，業據被告自
    承在卷，足認被告之過失行為與被害人杜金水之死亡間有相當因果關係。又被告
    上開車輛停放處雖確係位於消防栓出入口五公尺以內，惟證人盧耿志有到庭證該
    處有停車格可以暫時停放車輛無誤，及本院參諸偵查卷所附現場照片（見偵查卷
    十二頁正面），被告車輛停放現場確畫有停車格，是認被告依當時情形將車輛暫
    時停放於消防栓前之停車格，就此而言，認被告並無過失，附此敘明。本件罪證
    已臻明確，被告過失犯行洵堪認定。
二、被告係佳成交通公司司機，以駕駛大貨車為業，係從事駕駛業務之人，核其所為
    ，係犯刑法第二百七十六條第二項業務過失致死罪。被告於肇事後在未被有偵查
    犯罪職權之機關或公務員發覺其為犯人前，即在事故現場接受偵訊並坦承肇事，
    業據被告於審理中供承載卷，復經桃園縣警察局龜山分局坪頂派出所員警盧耿志
    到庭結證屬實，應依刑法第六十二條前段自首之規定，減輕其刑。爰審酌被告品
    行、過失程度尚非嚴重、被害人就車禍之發生亦同有過失、一時失慮致犯本罪、
    尚未與被害人家屬為民事和解，犯罪後態度良好等一切情狀，量處如主文所示之
    刑。又被告所犯之刑法第二百七十六條第二項之業務過失致死罪係最重本刑為有
    期徒刑五年之罪，依修正前之刑法第四十一條規定，被告雖經判處有期徒刑五月
    ，並不得諭知易科罰金之折算標準，惟於被告行為後，刑法第四十一條業經立法
    院於九十年一月四月修正，將得易科罰金之適用範圍擴大為最重本刑五年以下有
    期徒刑之罪，並於九十年一月十日經總統公布，於同年月十二日生效，是依刑法
    第二條第一項比較新舊法之結果，認修正後之新法較有利於被告，故依修正後之
    刑法第四十一條諭知被告易科罰金之折算標準。
據上論斷，應依刑事訴訟法第二百九十九條第一項前段，刑法第二條第一項前段、第
二百七十六條第二項、第六十二條前段、修正後第四十一條第一項前段、罰金罰鍰提
高標準條例第一條前段、第二項，判決如主文。
本案經檢察官周懷廉到庭執行職務。
中      華      民      國      九十      年    四    月    二十      日
                             臺灣桃園地方法院刑事第六法庭
                                  法  官  孫惠琳
右正本證明與原本無異。
如不服本判決，應於判決送達後十日內向本院提出上訴狀( 應附繕本 )，上訴於
臺灣高等法院。
                                    書記官   沈秀珍
中      華      民      國      九十      年     四    月    二十三    日


司法院資訊處製作；財團法人民間司法改革基金會備份。
